【裁判字號】    99,訴,1599
【裁判日期】    990708
【裁判案由】    毒品危害防制條例
【裁判全文】
臺灣板橋地方法院刑事判決              99年度訴字第1599號
公  訴  人  臺灣板橋地方法院檢察署檢察官
被      告  乙○○
指定辯護人  本院公設辯護人甲○○
上列被告因違反毒品危害防制條例案件，經檢察官提起公訴（99
年度偵字第9618號），本院判決如下：
    主  文
乙○○犯如附表二所示之罪，各處如附表二所示之刑。應執行有
期徒刑拾貳年。扣案之行動電話壹具（內含000000000
0號門號ＳＩＭ卡壹張）沒收；未扣案之行動電話壹具（內含0
000000000號門號ＳＩＭ卡壹張）沒收，如全部或一部
不能沒收時，追徵其價額或以其財產抵償之；未扣案之現金新臺
幣壹萬仟捌佰元沒收，如全部或一部不能沒收時，以其財產抵
償之。
    事  實
一、乙○○（綽號蟾蜍）：(一)、於民國92年間，因施用毒品案件
    ，經本院以92年度易字第2123號判處有期徒刑5 月，於92年
    9 月22日確定；(二)、於93年間，因施用毒品案件，經本院以
    93年度簡字第391 號判處有期徒刑6 月，於93年3 月22日確
    定；(三)、於94年間，因施用毒品案件，經本院以94年度訴字
    第550 號判處期徒刑8 月、8 月，應執行有期徒刑1 年2 月
    ，於94年7 月8 日確定；(四)、上開有期徒刑5 月、6 月、1
    年2 月接續執行，於95年5 月9 日因縮短刑期假釋出監並付
    保護管束；(五)、惟於保護管束期間之95年間，因施用毒品案
    件，經本院以95年度訴字第2638號判處有期徒刑10月、10月
    ，應執行有期徒刑1 年6 月，於95年11月13日確定；(六)、於
    96年間，因施用毒品案件，經本院以96年度訴字第1035號判
    處有期徒刑1 年2 月，於96年6 月6 日確定；(七)、上開(四)所
    示之假釋經撤銷後，入監執行殘刑有期徒刑7 月又1 日，並
    經本院依96年7 月1 日生效施行之中華民國九十六年罪犯減
    刑條例之規定，以96年度聲減字第2711號裁定將上開(六)所示
    之有期徒刑1 年2 月減為有期徒刑7 月確定，再以96年度聲
    減字第5271號裁定將上開(一)所示之有期徒刑5 月減為有期徒
    刑2 月又15日，將上開(二)所示之有期徒刑6 月減為有期徒刑
    3 月，將上開(三)所示之有期徒刑8 月、8 月各減為有期徒刑
    4 月、4 月，應執行有期徒刑7 月，將上開(五)所示之有期徒
    刑10月、10月各減為有期徒刑5 月、5 月，應執行有期徒刑
    9 月確定；(八)、上開(七)所示之有期徒刑7 月又1 日、7 月、
    2 月又15日、3 月、7 月、9 月接續執行，業於97年10月10
    日縮刑期滿執行完畢。
二、乙○○明知海洛因及甲基安非他命分屬毒品危害防制條例第
    2 條第2 項第1 款、第2 款所明定列管之第一級毒品、第二
    級毒品，不得販賣、持有，仍基於販賣第一級毒品海洛因、
    第二級毒品甲基安非他命以牟利之犯意，使用0000000000、
    0000000000號門號作為聯絡毒品交易之工具，先後於如附表
    一所示之時間、地點，販賣如附表一所示之海洛因、甲基安
    非他命與如附表一所示之黃忠陽、時德祥、蔡明哲（詳細經
    過及既、未遂之情形均如附表一所示），販賣毒品所得財物
    共計新臺幣（下同）1 萬3800元。
三、乙○○明知海洛因係毒品危害防制條例第2 條第2 項第1 款
    所明定列管之第一級毒品，不得轉讓、持有，竟基於轉讓第
    一級毒品海洛因之犯意，於99年1 月下旬至2 月下旬間某日
    ，在友人黃忠陽（所涉販賣毒品罪嫌業經檢察官提起公訴）
    位於臺北縣板橋市○○街103 號2 樓之住處，無償轉讓不詳
    重量之海洛因與黃忠陽之女友蘇怡如1 次，供蘇怡如當場施
    用。
四、嗣經警於99年3 月28日16時許，在臺北縣板橋市○○路○ 段
    22巷9 之4 號之住處搜索而查獲，並扣得行動電話1 具（序
    號000000000000000 號，內含0000000000門號SIM 卡1 張）
    、與本案無關之海洛因殘渣袋1 只、行動電話1 支（序號00
    0000000000000 號，內含0000000000【起訴書誤載為000000
    0000】號門號SIM 卡1 張），始悉上情。
五、案經行政院海岸巡防署海洋巡防總局第二海巡隊、臺北市政
    府警察局大安分局移送臺灣板橋地方法院檢察署檢察官偵查
    起訴。
    理  由
壹、證據能力之說明：
一、按被告以外之人於審判外之言詞或書面陳述，除法律有規定
    者外，不得作為證據。刑事訴訟法第159 條第1 項定有明文
    。惟因檢察官代表國家偵查犯罪、實施公訴，必須對於被告
    之犯罪事實負舉證之責，依法其有訊問被告、證人及鑑定人
    之權，證人、鑑定人且須具結，而實務運作時，偵查中檢察
    官向被告以外之人所取得之陳述，原則上均能遵守法律規定
    ，不致違法取供，其可信性極高，為兼顧理論與實務，乃於
    修正刑事訴訟法時，增列第159 條之1 第2 項規定：「被告
    以外之人於偵查中向檢察官所為之陳述，除顯有不可信之情
    況者外，得為證據。」經查，證人黃忠陽、時德祥、蔡明哲
    、蘇怡如於偵查中所為之陳述（見偵查卷宗第110 至112 頁
    、第144 至146 頁、第152 至154 頁、第164 頁、第181 至
    182 頁），均係被告以外之人於審判外之言詞陳述，惟從證
    人4 人陳述時之客觀情狀觀之，渠等於偵查中受訊問時均已
    具結擔保其證言之真實性並均證述明確，且證述內容亦均與
    本件犯罪事實有相當之關聯性，又查無證據足認證人4 人有
    受違法訊問等顯不可信或其他不適當之情況發生，當事人及
    辯護人復未爭執證人4 人於偵查中所為言詞陳述之證據能力
    （見本院99年5 月26日準備程序筆錄第3 頁、99年6 月24日
    審判筆錄第4 頁），揆諸同法第159 條之1 第2 項規定，證
    人4 人於偵查中所為之言詞陳述，自均有證據能力。
二、次按，被告以外之人於審判外之陳述，雖不符前4 條（即第
    159 條之1 至第159 條之4 ）之規定，而經當事人於審判程
    序同意作為證據，法院審酌該言詞陳述或書面陳述作成時之
    情況，認為適當者，亦得為證據。當事人、代理人或辯護人
    於法院調查證據時，知有第159 條第1 項不得為證據之情形
    ，而未於言詞辯論終結前聲明異議者，視為有前項之同意。
    刑事訴訟法第159 條第1 項、第159 條之5 分別定有明文。
    此係因傳聞法則的重要理論依據，在於傳聞證據未經當事人
    之反對詰問予以核實，乃予排斥。惟若當事人已放棄對原供
    述人之反對詰問權，於審判程序表明同意該等傳聞證據可作
    為證據，基於證據資料愈豐富，愈有助於真實發見之理念，
    此時，法院自可承認該傳聞證據之證據能力。經查，證人黃
    忠陽、時德祥、蔡明哲於警詢時所為之陳述（見偵查卷宗第
    34至42頁、第67至69頁、第123 至126 頁反面），均係被告
    以外之人於審判外之言詞陳述，核其性質屬傳聞證據，惟當
    事人及辯護人於本院準備程序及審判期日對於證據能力均未
    予爭執，且迄至言詞辯論終結前亦未再聲明異議（見本院99
    年5 月26日準備程序筆錄第3 頁、本院99年6 月24日審判筆
    錄第4 頁），本院審酌上開陳述作成時之一切情況，並無違
    法、不當或不宜作為證據之情事，且對於認定本件犯罪事實
    之存否有其必要性及關聯性，依刑事訴訟法第159 條之5 之
    規定，證人3 人於警詢時所為之言詞陳述，自亦均有證據能
    力。
三、復按，通訊監察錄音之譯文，僅屬依據監聽錄音結果予以翻
    譯之文字，固具文書證據之外觀，但實際上仍應認監聽所得
    之錄音帶或光碟，始屬調查犯罪所得之證物，此乃刑事訴訟
    法第165 條之1 第2 項所稱之證物，如其蒐證程序合法，並
    經合法調查，自具證據能力，故檢察官如提出通訊監察錄音
    之譯文為其證據方法，實乃以其監聽所得之錄音帶或光碟，
    為調查犯罪所得之證物，法院本應依刑事訴訟法第165 條之
    1 所列之方法調查，以判斷該錄音帶或光碟是否與通訊監察
    錄音之譯文相符，而監聽錄音製作之譯文，雖通常為偵查犯
    罪機關單方面製作，然若被告或訴訟關係人對其真實性並無
    爭執，經法院於審判期日提示譯文供當事人辨認、表示意見
    並為辯論者，程序自屬適法（最高法院97年度臺上第5940號
    、95年度臺上字第295 號、94年度臺上字第4665號判決意旨
    參照）。經查，執行機關即移送機關針對門號0000000000、
    0000000000、0000000000號行動電話進行通訊監察，係依臺
    灣士林地方法院分別於98年12月25日、99年1 月15日、99年
    2 月11日、99年3 月4 日所核發之98年聲監字第695 號、99
    年度聲監字第32號、99年度聲監續字第126 號、99年度聲監
    字第117 號通訊監察書進行通訊監察，通訊監察期間自98年
    12月26日起至99年3 月12日止、99年3 月5 日起至99年4 月
    2 日止，有上開通訊監察書4 份在卷可稽（見偵查卷宗第89
    至97頁、第175 至177 頁），均合乎通訊保障及監察法所規
    範之法定要件，取證程序亦未見違法情事，又警方依前述通
    訊監察錄音製作之通訊監察譯文譯文（見偵查卷宗第45至46
    頁、第70至72頁、第127 至128 頁），經本院於審判期日提
    示後，當事人及辯護人對於譯文之真實性並無爭執，是各該
    通訊監察譯文自均有證據能力。
四、至本判決下列所引用認定犯罪事實之其他證據，並無證據證
    明係公務員違背法定程序所取得，且當事人及辯護人於本院
    準備程序及審判期日時對於證據能力均未予爭執，且迄至言
    詞辯論終結前亦未再聲明異議，本院審酌各該證據取得或作
    成時之一切情況，並無違法、不當或不宜作為證據之情事，
    依刑事訴訟法第158 條之4 反面解釋及同法第159 條之5 第
    1 項規定意旨，自均得作為證據。
貳、認定犯罪事實所憑之證據及理由：
一、販賣毒品之部分：
(一)、上揭販賣第一級毒品未遂、販賣第二級毒品既、未遂之犯罪
    事實，業據被告乙○○於本院準備程序及審理時均自白不諱
    ，亦據證人即購毒之人黃忠陽、時德祥、蔡明哲於警詢時及
    偵查中均始終證述明確且與被告供述互核相符，並有000000
    0000、0000000000、0000000000號門號之通訊監察譯文、臺
    灣士林地方法院98年聲監字第695 號、99年度聲監字第32號
    、99年度聲監續字第126 號、99年度聲監字第117 號通訊監
    察書、臺北市政府警察局大安分局搜索扣押筆錄、扣押物品
    目錄表各1 份在卷可稽及行動電話1 具（內含0000000000門
    號SIM 卡1 張）扣案可資佐證，足徵證人3 人所證歷次向被
    告購買毒品之情節均非無稽，因認被告此部分任意性之自白
    與事實相符，堪予採信。
(二)、復按海洛因、甲基安非他命等毒品，本無一定之公定價格，
    是其各次買賣之價格，當亦各有差異，或隨供需雙方之資力
    、關係之深淺、需求之數量、貨源之充裕與否、販賣者對於
    資金之需求程度，以及政府查緝之態度，進而為各種不同之
    風險評估，而為機動性之調整，是其價格標準，自非一成不
    變，且販賣者從各種「價差」或「量差」或「純度」謀取利
    潤方式，亦有差異，然其所圖利益之非法販賣行為目的，則
    屬相同，並無二致。復依一般民眾之普遍認知，毒品價格非
    低、取得不易，且毒品交易向為政府查禁森嚴，重罰不寬貸
    ，衡諸常情，倘非有利可圖，殊無必要甘冒持有毒品遭查獲
    、重罰之極大風險，無端親送至交易處所，或於自身住處附
    近交易毒品之理。經查，被告為智識正常之成年人，對於海
    洛因及甲基安非他命價格昂貴，取得不易，毒品交易為政府
    檢警機關嚴予取締之犯罪，法律並就此懸有重典處罰，當知
    之甚稔，而被告與證人黃忠陽、蔡明哲、時德祥均僅屬一般
    交往，倘無從中賺取差價或投機貪圖小利，豈有甘冒重典，
    依購入價格轉售之理？而被告亦於本院審理時自承：伊每賣
    1 次海洛因或甲基安非他命所賺的錢，差不多就是100 元左
    右之毒品數量等語（見本院99年6 月24日審判筆錄第7 頁）
    ，足見被告於如附表一所示之時、地販賣海洛因、甲基安非
    他命時，主觀上均具有營利之意圖，灼然至明。
(三)、公訴意旨雖認被告於如附表一編號三所示之時、地，有交付
    價值1000元之甲基安非他命與證人時德祥，因認被告如附表
    一編號三所示之部分涉犯毒品危害防制條例第4 條第2 項之
    販賣第二級毒品既遂罪嫌云云。惟按犯罪之著手，係指行為
    人為實現犯意而開始實行犯罪構成要件之行為而言。毒品危
    害防制條例之販賣毒品罪，於售賣者與購毒者就買賣毒品之
    重要內容有所表示時，即可認為已經著手實行販賣毒品之行
    為；亦即販賣毒品之犯行，以售賣者與購買者雙方就買賣毒
    品之重要內容有所意思表示而達成契約之合致時，即已著手
    於販賣毒品構成要件之行為，而售賣者已否實際交付毒品，
    乃該項販賣毒品行為是否既遂之問題（最高法院98年度臺上
    字第2248號判決意旨參照）。經查，證人時德祥先於偵查中
    結證稱：如附表一編號三所示該次，伊有去被告家那邊等很
    久，應該是在被告家樓梯口交易1000元，「還一張」就是跟
    被告購買1000元之甲基安非他命，被告有將甲基安非他命拿
    給伊等語（見偵查卷宗第145 頁），嗣又改稱：如附表一編
    號三所示該次應該沒有交易成功，因為伊記得交易成功的是
    99年2 月21日被告正在打麻將那次及過年後那次等語（見偵
    查卷宗第145 、146 頁），是以針對如附表一編號三所示該
    次是否販賣既遂乙節，證人時德祥之供述情節容有差異。再
    觀諸證人時德祥於警詢時證稱：伊有於99年2 月21日13時31
    分許，被告正在家中打麻將時，跟被告購買甲基安非他命，
    亦有於99年3 月21日9 時14分許購買1 次等語（見偵查卷宗
    第68頁）。經比對證人時德祥上開證述可知，證人時德祥於
    偵查中所改稱之部分（即如附表一編號三所示該次並未既遂
    ）與警詢時之證述情節較為相符。況該次被告與證人時德祥
    之通話內容略以：「被告：喂。時德祥：感冒了，先還1 張
    。被告：好阿。時德祥：要去哪裡？。被告：一樣。時德祥
    ：好，馬上。」、「時德祥：到了。被告：你在幾樓？時德
    祥：一樣阿。被告：好。」等語，此有通訊監察譯文1 份在
    卷可稽（見偵查卷宗第70頁），亦僅能證明被告與證人時德
    祥間確有談及販賣甲基安非他命之相關事宜，至於事後有無
    實際完成交易，仍無法從通話內容中得知。此外，復查無其
    他積極證據足認被告確有於99年1 月28日交付甲基安非他命
    與證人時德祥，自難遽認被告該次販賣第二級毒品既遂。惟
    觀諸證人時德祥於警詢時證稱：「（問：通訊監察中發現，
    你說要還『蟾蜍』1 張或1 仟塊等語，是否有向『蟾蜍』借
    貸？）沒有借貸，是術語，實際上是要跟他買1000元的安非
    他命。」等語（見偵查卷宗第68頁），復於偵查中結證稱：
    通訊監察譯文中有「還1 張」及「我還你1000元」，就是指
    我要向被告購買1000元之甲基安非他命等語（見偵查卷宗第
    14頁）。故被告與證人時德祥之上開通話內容可知，被告與
    證人時德祥間，已就販賣甲基安非他命之數量及價金均約定
    明確，亦即價值1000元之甲基他命，因認被告與證人時德祥
    於99年1 月28日22時11分許通話時，即已就販賣甲基安非他
    命之重要內容有所表示而達成契約之合致，揆諸上開說明，
    自屬著手於販賣第二級毒品之犯行無疑。
二、轉讓毒品之部分：
    上揭轉讓海洛因與蘇怡如之犯罪事實，迭據被告於偵查中、
    本院準備程序及審理時均自白不諱（見偵查卷宗第160 頁、
    見本院99年5 月26日準備程序筆錄第2 頁、本院99年6 月24
    日審判筆錄第6 、7 頁），亦據證人蘇怡如、證人即現場目
    擊之蘇怡如男友黃忠陽於偵查中均結證在卷且互核相符（見
    偵查卷宗第164 頁正、反面、第181 至182 頁），足認被告
    此部分任意性之自白亦與事實相符，堪予採信。又觀諸被告
    於偵查中供稱：「（問：你轉讓幾次海洛因給蘇怡如？）一
    次或二次，就是黃忠陽打給我說蘇怡如在難過，叫我帶一點
    海洛因過去他住處給蘇怡如施用，時間一次差不多在今年農
    曆過年前左右，另一次在更早之前，約一、二個星期前。」
    等語（見偵查卷宗第160 頁），證人蘇怡如於偵查中結證稱
    ：「（問：乙○○請過你幾次海洛因？）應該有二、三次，
    時間在過年之前的那一段日子，應該離過年不會很久，相隔
    約一個星期左右。」等語（見偵查卷宗第164 頁反面），證
    人黃忠陽於偵查中結證稱：「（問：農曆年期間邱泰會有無
    轉讓海洛因給蘇怡如過？）農曆年後沒有，但是農曆年前我
    們還有來往，大概農曆年前約半個月左右有轉讓海洛因給蘇
    怡如過，地點也是在我永豐街的住處，其餘轉讓時間都集中
    在98年12月。」等語（見偵查卷宗第181 至182 頁），針對
    轉讓之時間、次數，供述內容固非完全一致，惟就「今年農
    曆年前1 、2 個星期左右（即99年1 月下旬至2 月上旬間某
    日），被告曾在黃忠陽位於臺北縣板橋市○○街103 號2 樓
    之住處，轉讓海洛因與蘇怡如1 次」乙節，3 人之陳述均互
    核相符，依「罪證有疑，利於被告」之原則，自僅得認定被
    告該次轉讓犯行（檢察官亦僅起訴該次轉讓犯行），併此敘
    明。
三、綜上所述，本案事證明確，被告販賣及轉讓毒品犯行均堪認
    定，應依法論科。
、論罪科刑之依據：
一、核被告乙○○如附表一編號一所示之行為，係犯毒品危害防
    制條例第4 條第6 項、第1 項之販賣第一級毒品未遂罪、同
    條例第4 條第2 項之販賣第二級毒品罪；如附表一編號二、
    四、五、六、八所示之行為，均係犯同條例第4 條第2 項之
    販賣第二級毒品罪；如附表一編號三、七所示之行為，均係
    犯係犯同條例第4 條第6 項、第2 項之販賣第二級毒品未遂
    罪；如犯罪事實欄三所示之行為，係犯同條例第8 條第1 項
    之轉讓第一級毒品罪。公訴意旨認如附表一編號三所示之部
    分係犯毒品危害防制條例第4 條第2 項之販賣第二級毒品罪
    ，容有未洽（如前述），惟既遂與未遂僅屬行為態樣之不同
    ，不涉及罪名之變更，自毋庸變更起訴法條。又如附表一編
    號一、七之部分，業經公訴檢察官當庭更正所犯罪名分別為
    販賣第一級毒品未遂罪及販賣第二級毒品未遂罪，併此敘明
    。被告販賣海洛因、甲基安非他命及轉讓海洛因前，持有海
    洛因、甲基安非他命之低度行為，均為販賣、轉讓之高度行
    為所吸收，均不另論罪。被告於如附表一編號一所示之時、
    地，以一行為販賣海洛因（未遂）及甲基安非他命（既遂）
    與證人黃忠陽而同時觸犯毒品危害防制條例第4 條第6 項、
    第1 項之販賣第一級毒品未遂罪、同條例第4 條第2 項之販
    賣第二級毒品罪，為想像競合犯，應依刑法第55條規定，從
    一重之販賣第一級毒品未遂罪處斷。被告所犯上開9 罪間，
    犯罪之時、地均可獨立切割，依社會一般通念已有獨立性，
    因認犯意各別，行為互殊，應予分論併罰。被告有上述事實
    欄所載之科刑及執行紀錄，此觀卷附臺灣高等法院被告前案
    紀錄表1 份即明，其於受有期徒刑之執行完畢後，5 年以內
    故意再犯本件有期徒刑以上之9 罪，俱為累犯，均應依刑法
    第47條第1 項規定加重其刑（法定本刑為死刑、無期徒刑依
    法不得加重之部分除外）。被告已著手於如附表一編號一、
    三、七所示之犯罪行為之實行而不遂，為未遂犯，衡諸其犯
    罪情節，爰依刑法第25條第2 項規定，均按既遂犯之刑減輕
    之，並均依法先加後減之（法定刑為死刑、無期徒刑依法不
    得加重之部分除外）。復按毒品危害防制條例第4 條第1 項
    販賣第一級毒品罪之法定刑為死刑或無期徒刑，得併科2000
    萬元以下罰金，同條例第4 條第2 項販賣第二級毒品罪之法
    定刑為無期徒刑或7 年以上有期徒刑，得併科1000萬以下罰
    金，同條例第4 條第6 項、第1 項販賣第一級毒品未遂罪，
    按既遂犯之刑減輕後之法定刑為無期徒刑或為20年以下15年
    以上有期徒刑，得併科1000萬元以下罰金，同條例第4條 第
    6 項、第2 項販賣第二級毒品未遂罪，按既遂犯之刑減輕後
    之法定刑為20年以下15年以上有期徒刑或3 年6 月以上有期
    徒刑，得併科500 萬元以下罰金，均不可謂不重，惟被告販
    賣之海洛因及甲基安非他命數量尚非甚多，所得財物亦屬有
    限，客觀上之犯罪情節非屬極惡，其於本院審理時業坦承犯
    行，主觀上之惡性亦非嚴重，所生危害應非至鉅。是以綜觀
    本案販賣第二級毒品犯行之犯罪情狀，依司法院大法官會議
    釋字第263 號解釋、最高法院95年度臺上字第788 號判決意
    旨，考量被告客觀之犯行與主觀之惡性，以及其犯罪所生結
    果，認犯罪之情狀尚有可憫恕之情，如科以最低度刑，仍嫌
    過重，爰依刑法第59條規定，就如附表一編號二、四、五、
    六、八所示之販賣第二級毒品罪均減輕其刑，並依法先加後
    減之（法定刑為無期徒刑依法不得加重之部分除外），並就
    如附表一編號一所示之販賣第一級毒品未遂罪、如附表一編
    號三、七所示之販賣第二級毒品未遂罪均遞減輕其刑。另被
    告就所犯如犯罪事實欄三所示之轉讓第一級毒品罪，於偵查
    及審判中均自白不諱，應依毒品危害防制條例第17條第2 項
    規定，就轉讓第一級毒品罪之部分減輕其刑，並依法先加後
    減之。爰審酌被告曾有多次違反毒品危害防制條例之前科紀
    錄（見卷附臺灣高等法院被告前案紀錄表），素行不端，仍
    不知警惕，貪圖蠅利，漠視法令之禁制而販賣海洛因、甲基
    安非他命及轉讓海洛因，次數非少，兼衡其品行、智識程度
    、生活狀況、犯罪之動機、目的、手段、坦承犯行之犯罪後
    態度等一切情狀，各量處如主文所示之刑，並定其應執行之
    刑，以資懲儆。
二、按毒品危害防制條例第19條第1 項規定，犯該條例第4 條至
    第9 條、第12條、第13條或第14條第1 項、第2 項之罪者，
    其供犯罪所用或因犯罪所得之財物，均沒收之，如全部或一
    部不能沒收時，追徵其價額或以其財產抵償之。此係採義務
    沒收主義，祇要是犯上開之罪，供犯罪所用或因犯罪所得之
    財物，且屬犯人所有者，即應依該規定沒收，並不以專供犯
    罪之用為限，亦不以沒收物業經扣案或尚未費失者為限。倘
    犯罪所得之財物為新臺幣時，因其本身即為我國現行貨幣價
    值之表示，固不發生追徵其價額之問題。惟其犯罪所得若為
    新臺幣以外之財物，而全部或一部不能沒收時，則應追徵其
    價額，使其繳納與原物相當之價額，或以其財產抵償之，方
    能達到沒收之目的。其供犯罪所用之物若為新臺幣以外之財
    物，而全部或一部不能沒收時，亦同（最高法院92年度臺上
    字第2043號、93年度臺上字第1360號、第1365號、98年度臺
    上字第2083號判決意旨參照）。次按販賣毒品所得之金錢，
    如能認定確係販賣毒品所得之款項，均應宣告沒收，不以當
    場搜獲扣押者為限，亦不問其中何部分屬於成本，何部分屬
    於利潤（最高法院93年度臺上字第2670號、96年度臺上字第
    3724號判決意旨參照）。經查，扣案供作聯絡工具使用之行
    動電話1 具（內含0000000000號門號之SIM 卡1 張），係被
    告所有，業據其於移審訊問時供明在卷（見本院99年5 月14
    日訊問筆錄第2 頁），且為供犯本案如附表一編號八所示之
    販賣第二級毒品罪所用之物，有0000000000號門號之通訊監
    察譯文1 份在卷可佐，應依毒品危害防制條例第19條第1 項
    規定，於如附表一編號八所示販賣第二級毒品罪之主文項下
    宣告沒收（既已扣案，則無全部或一部不能沒收之問題，自
    毋庸再行諭知追徵其價額或以其財產抵償之，併予敘明）。
    又供作聯絡工具使用之行動電話1 具（內含0000000000號門
    號之SIM 卡1 張），係被告所有，亦據其於移審訊問時供明
    在卷（見本院99年5 月14日訊問筆錄第2 頁），且為供犯本
    案如附表一編號一至七所示各罪所用之物，有0000000000、
    0000000000號門號之通訊監察譯文各1 份在卷可佐，雖未扣
    案，但無證據證明已滅失，仍應依毒品危害防制條第19條第
    1 項規定，於被告如附表一編號一至七所示各罪之主文項下
    均併予宣告沒收，如全部或一部不能沒收時，追徵其價額或
    以其財產抵償之。次查，如附表一所示之所得財物，為被告
    販賣毒品所得之財物，雖未扣案，但無證據證明已不存在，
    仍應依毒品危害防制條第19條第1 項規定，分別於各罪（如
    附表一編號三、七所示之販賣第二級毒品未遂罪除外）之主
    文項下宣告沒收，如全部或一部不能沒收時，以其財產抵償
    之。至於扣案之海洛因殘渣袋1 只及行動電話1 具（內含00
    00000000號門號之SIM 卡1 張），固亦均屬被告所有，惟依
    檢察官所指之證據方法，尚不足以證明與本案犯行有涉，自
    無從在本案有罪判決之主刑下宣告沒收銷燬或沒收（最高法
    院94年度臺上字第1227號判決意旨參照），附此敘明。
據上論斷，應依刑事訴訟法第299 條第1 項前段，毒品危害防制
條例第4 條第1 項、第2 項、第6 項、第8 條第1 項、第17條第
2 項、第19條第1 項，刑法第11條、第47條第1 項、第25條第2
項、第59條、第51條第5 項，判決如主文。
本案經檢察官張世聰到庭執行職務。
中    華    民    國    99    年    7     月    8     日
                  刑事第九庭審判長法  官  白光華
                                  法  官  楊志雄
                                  法  官  賴彥魁
上列正本證明與原本無異。
如不服本判決，應於判決送達後10日內，向本院提出上訴書狀，
並應敘述具體理由；其未敘述上訴理由者，應於上訴期間屆滿後
20日內向本院補提理由書（均須按他造當事人之人數附繕本），
「切勿逕送上級法院」。
                                  書記官  楊文祥
中    華    民    國    99    年    7     月    8     日
附錄本案論罪科刑法條全文：
毒品危害防制條例第4 條
製造、運輸、販賣第一級毒品者，處死刑或無期徒刑；處無期徒
刑者，得併科新臺幣2000萬元以下罰金。
製造、運輸、販賣第二級毒品者，處無期徒刑或7 年以上有期徒
刑，得併科新臺幣1000萬元以下罰金。
製造、運輸、販賣第三級毒品者，處5 年以上有期徒刑，得併科
新臺幣700 萬元以下罰金。
製造、運輸、販賣第四級毒品者，處3 年以上10年以下有期徒刑
，得併科新臺幣300 萬元以下罰金。
製造、運輸、販賣專供製造或施用毒品之器具者，處1 年以上7
年以下有期徒刑，得併科新臺幣100 萬元以下罰金。
前5 項之未遂犯罰之。
毒品危害防制條例第8 條
轉讓第一級毒品者，處1 年以上7 年以下有期徒刑，得併科新臺
幣100 萬元以下罰金。
轉讓第二級毒品者，處6 月以上5 年以下有期徒刑，得併科新臺
幣70萬元以下罰金。
轉讓第三級毒品者，處3 年以下有期徒刑，得併科新臺幣30萬元
以下罰金。
轉讓第四級毒品者，處1 年以下有期徒刑，得併科新臺幣10萬元
以下罰金。
前4 項之未遂犯罰之。
轉讓毒品達一定數量者，加重其刑至2 分之1 ，其標準由行政院
定之。
附表一：
┌──┬────┬────┬───┬─────┬──────────────┬────┐
│編號│  時間  │  地點  │購毒者│ 毒品數量 │            經過            │所得財物│
├──┼────┼────┼───┼─────┼──────────────┼────┤
│ 一 │99年1 月│臺北縣板│黃忠陽│約1/4 錢，│黃忠陽以0000000000號門號撥打│ 5000元 │
│    │1 日15時│橋市永豐│（綽號│價值3500元│0000000000號門號與被告聯絡後│        │
│    │50分許通│街103 號│小黃）│之海洛因及│，約定由被告在左開時、地，販│        │
│    │聯後不久│2 樓（起│      │約1 公克，│賣左開毒品與黃忠陽，適因警方│        │
│    │        │訴書誤載│      │價值2500元│至左開地點執行搜索，被告情急│        │
│    │        │為臺北縣│      │之甲基安非│下將左開毒品暫置於左開地點之│        │
│    │        │板橋市大│      │他命      │雨鞋內，嗣2 人返回左開地點後│        │
│    │        │觀路222 │      │          │，僅尋得甲基安非他命，故就海│        │
│    │        │巷9 之4 │      │          │洛因之部分未完成交易，被告僅│        │
│    │        │號）    │      │          │向黃忠陽收取右開現金。      │        │
├──┼────┼────┼───┼─────┼──────────────┼────┤
│ 二 │99年1 月│臺北縣板│蔡明哲│重量不詳，│蔡明哲以0000000000號門號撥打│ 1000元 │
│    │21日4 時│橋市大觀│      │價值1000元│0000000000號門號與被告聯絡後│        │
│    │48分許通│路2 段22│      │之甲基安非│，被告在左開時、地，販賣左開│        │
│    │聯後不久│巷9 之4 │      │他命      │毒品與蔡明哲，並向蔡明哲收取│        │
│    │        │號樓梯間│      │          │右開現金。                  │        │
├──┼────┼────┼───┼─────┼──────────────┼────┤
│ 三 │99年1 月│臺北縣板│時德祥│重量不詳，│時德祥以0000000000號門號撥打│因未完成│
│    │28日22時│橋市大觀│（綽號│價值1000元│0000000000號門號與被告聯絡後│交易而未│
│    │14分許通│路2 段22│恰吉）│之甲基安非│，約定由被告在左開時、地，販│取得價金│
│    │聯後不久│巷9 之4 │      │他命      │賣左開毒品與時德祥而著手販賣│        │
│    │        │號樓梯間│      │          │，惟因時德祥不耐久候先行離去│        │
│    │        │        │      │          │，故未完成交易而不遂。      │        │
├──┼────┼────┼───┼─────┼──────────────┼────┤
│ 四 │99年1 月│臺北縣板│蔡明哲│約1 公克，│蔡明哲以0000000000號門號撥打│ 2800元 │
│    │29日0 時│橋市大觀│      │價值2800元│0000000000號門號與被告聯絡後│        │
│    │59分許通│路2 段22│      │之甲基安非│，被告在左開時、地，販賣左開│        │
│    │聯後不久│巷9 之4 │      │他命      │毒品與蔡明哲，並向蔡明哲收取│        │
│    │        │號樓下  │      │          │右開現金。                  │        │
├──┼────┼────┼───┼─────┼──────────────┼────┤
│ 五 │99年2 月│臺北縣板│蔡明哲│約1 公克，│蔡明哲以0000000000號門號撥打│ 3000元 │
│    │20日7 時│橋市大觀│      │價值3000元│0000000000號門號與被告聯絡後│        │
│    │53分許通│路2 段22│      │之甲基安非│，被告在左開時、地，販賣左開│        │
│    │聯後不久│巷9 之4 │      │他命      │毒品與蔡明哲，並向蔡明哲收取│        │
│    │        │號房間內│      │          │右開現金。                  │        │
├──┼────┼────┼───┼─────┼──────────────┼────┤
│ 六 │99年2 月│臺北縣板│時德祥│重量不詳，│時德祥以0000000000號門號撥打│ 1000元 │
│    │21日13時│橋市大觀│      │價值1000元│0000000000號門號與被告聯絡後│        │
│    │31分許通│路2 段22│      │之甲基安非│，被告在左開時、地，販賣左開│        │
│    │聯後不久│巷9 之4 │      │他命      │毒品與時德祥，並向時德祥收取│        │
│    │        │號房間內│      │          │右開現金。                  │        │
├──┼────┼────┼───┼─────┼──────────────┼────┤
│ 七 │99年3 月│臺北縣板│時德祥│重量不詳，│時德祥以0000000000號門號撥打│因未完成│
│    │1 日15時│橋市大觀│      │價格1000元│0000000000號門號與被告聯絡後│交易而未│
│    │54分許通│路2 段22│      │之甲基安非│，約定由被告在左開時、地，販│取得價金│
│    │聯後不久│巷9 之4 │      │他命      │賣左開毒品與時德祥而著手販賣│        │
│    │        │號樓梯間│      │          │，惟因時德祥不耐久候先行離去│        │
│    │        │        │      │          │，故未完成交易而不遂。      │        │
├──┼────┼────┼───┼─────┼──────────────┼────┤
│ 八 │99年3 月│臺北縣板│時德祥│重量不詳，│時德祥以0000000000號門號撥打│ 1000元 │
│    │21日19時│橋市大觀│      │價值1000元│0000000000號門號與被告聯絡後│        │
│    │14分許通│路2 段22│      │之甲基安非│，被告在左開時、地，販賣左開│        │
│    │聯後不久│巷9 之4 │      │他命      │毒品與時德祥，並向時德祥收取│        │
│    │        │號樓梯間│      │          │右開現金。                  │        │
├──┴────┴────┴───┴─────┴──────────────┴────┤
│總計：犯罪所得財物新臺幣1 萬3800元                                                  │
└──────────────────────────────────────────┘
附表二：
┌──┬─────┬─────────────────────┐
│編號│ 犯罪事實 │                主  文                    │
├──┼─────┼─────────────────────┤
│ 一 │如附表一編│乙○○販賣第一級毒品，未遂，累犯，處有期徒│
│    │號一所示  │刑柒年捌月。未扣案之行動電話壹具（內含○九│
│    │          │00000000號門號ＳＩＭ卡壹張）沒收，│
│    │          │如全部或一部不能沒收時，追徵其價額或以其財│
│    │          │產抵償之；未扣案之現金新臺幣伍仟元沒收，如│
│    │          │全部或一部不能沒收時，以其財產抵償之。    │
├──┼─────┼─────────────────────┤
│ 二 │如附表一編│乙○○販賣第二級毒品，累犯，處有期徒刑年│
│    │號二所示  │捌月。未扣案之行動電話壹具（內含○九八三三│
│    │          │九五六四六號門號ＳＩＭ卡壹張）沒收，如全部│
│    │          │或一部不能沒收時，追徵其價額或以其財產抵償│
│    │          │之；未扣案之現金新臺幣壹仟元沒收，如全部或│
│    │          │一部不能沒收時，以其財產抵償之。          │
├──┼─────┼─────────────────────┤
│ 三 │如附表一編│乙○○販賣第二級毒品，未遂，累犯，處有期徒│
│    │號三所示  │刑壹年拾壹月。未扣案之行動電話壹具（內含○│
│    │          │九00000000號門號ＳＩＭ卡壹張）沒收│
│    │          │，如全部或一部不能沒收時，追徵其價額或以其│
│    │          │財產抵償之。                              │
├──┼─────┼─────────────────────┤
│ 四 │如附表一編│乙○○販賣第二級毒品，累犯，處有期徒刑年│
│    │號四所示  │玖月。未扣案之行動電話壹具（內含○九八三三│
│    │          │九五六四六號門號ＳＩＭ卡壹張）沒收，如全部│
│    │          │或一部不能沒收時，追徵其價額或以其財產抵償│
│    │          │之；未扣案之現金新臺幣貳仟捌佰元沒收，如全│
│    │          │部或一部不能沒收時，以其財產抵償之。      │
├──┼─────┼─────────────────────┤
│ 五 │如附表一編│乙○○販賣第二級毒品，累犯，處有期徒刑年│
│    │號五所示  │玖月。未扣案之行動電話壹具（內含○九八三三│
│    │          │九五六四六號門號ＳＩＭ卡壹張）沒收，如全部│
│    │          │或一部不能沒收時，追徵其價額或以其財產抵償│
│    │          │之；未扣案之現金新臺幣仟元沒收，如全部或│
│    │          │一部不能沒收時，以其財產抵償之。          │
├──┼─────┼─────────────────────┤
│ 六 │如附表一編│乙○○販賣第二級毒品，累犯，處有期徒刑年│
│    │號六所示  │捌月。未扣案之行動電話壹具（內含○九八三三│
│    │          │九五六四六號門號ＳＩＭ卡壹張）沒收，如全部│
│    │          │或一部不能沒收時，追徵其價額或以其財產抵償│
│    │          │之；未扣案之現金新臺幣壹仟元沒收，如全部或│
│    │          │一部不能沒收時，以其財產抵償之。          │
├──┼─────┼─────────────────────┤
│ 七 │如附表一編│乙○○販賣第二級毒品，未遂，累犯，處有期徒│
│    │號七所示  │刑壹年拾壹月。未扣案之行動電話壹具（內含○│
│    │          │九00000000號門號ＳＩＭ卡壹張）沒收│
│    │          │，如全部或一部不能沒收時，追徵其價額或以其│
│    │          │財產抵償之。                              │
├──┼─────┼─────────────────────┤
│ 八 │如附表一編│乙○○販賣第二級毒品，累犯，處有期徒刑年│
│    │號八所示  │捌月。扣案之行動電話壹具（內含○九八九二四│
│    │          │○五○○號門號ＳＩＭ卡壹張）沒收；未扣案之│
│    │          │現金新臺幣壹仟元沒收，如全部或一部不能沒收│
│    │          │時，以其財產抵償之。                      │
├──┼─────┼─────────────────────┤
│ 九 │如犯罪事實│乙○○轉讓第一級毒品，累犯，處有期徒刑拾月│
│    │欄三所示  │。                                        │
└──┴─────┴─────────────────────┘

司法院資訊處製作；財團法人民間司法改革基金會備份。
